臺灣新北地方法院行政訴訟判決
　　　　　　　　　　　　　　　　　111年度交字第80號
原      告  方美元  
被      告  新北市政府警察局中和分局

代  表  人  李建廣  
訴訟代理人  吳寶田  
            詹惇貿  
送達代收人  吳寶田  
上列當事人間因交通裁決事件，原告不服被告民國111年1月3日
新北警中交裁字第000000000號裁決，向本院提起行政訴訟，本
院判決如下：
    主  文
一、原告之訴駁回。
二、訴訟費用新臺幣參佰元由原告負擔。
    事實及理由
壹、程序方面：原告不服被告所為道路交通管理處罰條例第8 條
    之裁決而提起撤銷訴訟，依行政訴訟法第237 條之1 ，應適
    用交通裁決事件訴訟程序。本件因卷證資料已經明確，本院
    依同法第237 條之7 規定，不經言詞辯論，直接裁判。
貳、實體方面：
一、爭訟概要：緣原告方美元於民國(下同)110年11月7日8時5分
    ，在新北市○○區○○街0巷0號前，因「在道路堆積、置放、設
    置或拋擲足以妨礙交通之物」之違規行為，經新北市政府警
    察局中和分局(下稱原舉發單位)執勤員警當場稽查，爰於同
    日填製掌電字第CHTC60323號舉發違反道路交通管理事件通
    知單予以舉發，記載應到案日期為110年12月7日前，並當場
    交付原告。原告未依通知單到案日期前到案，嗣被告認原告
    有「在道路置放、設置或拋擲足以妨礙交通之物」，乃依道
    路交通管理處罰條例第82條第1 項第1 款及違反道路交通管
    理事件統一裁罰基準表等規定，於111年1月3日以新北警中
    交裁字第000000000號違反道路交通管理事件裁決書（下稱
    原處分），裁處原告罰鍰新臺幣（下同）1,500 元。原告不
    服，遂提起本件行政訴訟。
二、原告起訴主張及聲明：
㈠、主張要旨：
⑴、若要說公路，公路會有私人地址?檢舉人住0巷0號0樓，開洗
    衣店，因我們92年告洗衣店公然侮辱、公然恐嚇、公然誹謗
    、傷害罪……等罪，此戶人家樣樣來，做什麼事都全家總動員
    ，出了事，只會找地高權重的人來官說、吃案。我們不跟此
    戶人家打交道，也告過對方，因此，常尋私仇檢舉我們，檢
    舉的人，可以在公路放東西、種青菜、放腳踏車、曬衣服、
    棉被，而我們放，就是違反環境清潔、違反交通道路、不然
    就是廢棄物...，對我們非常不公平，也附上照片，請參閱
    環保局&警員是如何的執行公務？以有無劃線、道路為由...
    ...，可以說執法不當。我都有詢問專業的人士，回覆都是
    ：合法的，屬民宅使用權，豈可說：馬路、道路？請法務部
    行政執行署新北分署，參閱0巷00號的照片，一般，劃停車
    格，整條巷全劃，為何，0巷00號（或以後)就沒劃？這都是
    人為的因素。
⑵、檢舉人住0巷0號0樓，鄰長同居人妹妹的女兒，有一個父不詳
    的兒子，曾恐嚇、威脅我說：「你鬥不過我們，我們全家都
    是黑道人物。」所以，檢舉人很得意，只要他們說什麼，其
    他公家單位，配合度很好，什麼法規條文，都可以拿出來用
    ...，再看看身為環保局&警員，領政府的薪資，濫用公權力
    、濫用法規條文，執法不當。若要做黑道人物，不要只做俗
    辣的黑道人物－只會欺負家裡人口少、或弱勢單親家庭的人
    ，出了什麼事，不敢為自己行為負責，找位高權重的人官說
    、吃案..，有的黑道人物，敢做敢當。
㈡、訴之聲明：⑴原處分撤銷。⑵訴訟費用由被告負擔。
三、被告答辯及聲明：
㈠、答辯要旨：
⑴、原舉發單位於111年2月24日以新北警中交字第1114640190號
    函請道路管理養護機關確認，案經新北市中和區公所111年3
    月3日以新北中工字第1112238359號函復略以：本區民治街6
    巷7號前回收物放置處，依來函照片所示該路段側溝及柏油
    路面屬本所管養之道路範圍(被證5)。
⑵、道路交通安全規則第140條規定：「任何人不得有下列行為：
    一、利用道路堆積、置放、設置或拋擲足以妨礙交通之物品
    。二、……」。原告前於110年11月7日8時5分，在新北市○○區
    ○○街0巷0號前側溝及柏油路面之道路範圍堆積、置放、設置
    或拋擲足以妨礙交通之物，經執勤員警於現場稽查，依道路
    交通管理處罰條例第82條第1項第1款規定予以舉發違規，本
    分局執勤員警本於職權舉發原告違規行為尚符合程序。綜上
    所述，本件原告之訴為無理由，請判決如被告之聲明以為法
    紀。
㈡、訴之聲明：⑴原告之訴駁回。⑵訴訟費用由原告負擔。
四、爭點事項：
㈠、原告主張違規地點為私人民宅，每年有繳地價稅、房屋稅，
    非屬道路範圍，道路怎會有私人地址，原處分是否適法有據
    ？
㈡、檢舉人在道路上曬衣服、棉被、種青菜、停放腳踏車為何不
    開罰單，員警有無執法不當、濫用公權力，可否作為撤銷原
    處分之理由？
五、本院的判斷：
㈠、前提事實：爭訟概要欄所載之事實，除爭執事項外，並有現
　　場照片及Google截圖、員警職務報告、掌電字第CHTC60323
　　號通知單、111年1月3日新北警中交裁字第000000000號裁決
　　書、掛號郵遞收執及送達證書、新北市政府警察局中和分局
　　111年2月24日新北警中交字第1114640190號函及新北市中和
　　區公所111年3月3日新北中工字第1112238359號函（見本院
　　卷第53-67頁）等資料足資佐證，此事實自堪認定。
㈡、本件應適用之法令：　
⑴、道路交通安全規則第140 條第1 項第1 款：「任何人不得有
    下列行為：一、利用道路堆積、置放、設置或拋擲足以妨礙
    交通之物品。」
⑵、道路交通管理處罰條例第3 條第1 款：「本條例用詞，定義
　　如下：一、道路：指公路、街道、巷衖、廣場、騎樓、走廊
　　或其他供公眾通行之地方。」
⑶、道路交通管理處罰條例第82條第1 項第1 款：「有下列情形
    之一者，除責令行為人即時停止並消除障礙外，處行為人或
    其雇主新臺幣1,200 元以上2,400 元以下罰鍰：一、在道路
    堆積、置放、設置或拋擲足以妨礙交通之物。」
⑷、按「本細則依道路交通管理處罰條例第九十二條第四項規定
    訂定之。」、「處理違反道路交通管理事件之程序及統一裁
    罰基準，依本細則之規定辦理。前項統一裁罰基準，如附件
    違反道路交通管理事件統一裁罰基準表。」，違反道路交通
    管理事件統一裁罰基準及處理細則第1條、第2條第1項、第2
    項分別亦有明定，是違反道路交通管理事件統一裁罰基準及
    處理細則即係基於法律之授權所訂定，而該處理違反道路交
    通管理事件之統一裁罰基準（即「違反道路交通管理事件統
    一裁罰基準表」）已考量「違反事件」、「法條依據」、「
    法定罰鍰額度或其他處罰」、「期限內繳納或到案」、「逾
    越到案或逕行裁決」等因素，作為裁量之標準，並未違反授
    權之目的及裁量權之本質，是其不僅直接對外發生效力，且
    被告亦應受其拘束而適用之（在道路堆積、置放、設置或拋
    擲足以妨礙交通之物，逾期到案或逕行裁決，依違反道路交
    通管理事件統一裁罰基準表之規定係處罰鍰1,500元）。
⑸、司法院釋字第564 號解釋理由書（略以）：「人民之財產權
    應予保障，憲法第十五條設有明文。惟基於增進公共利益之
    必要，對人民依法取得之土地所有權，國家並非不得以法律
    為合理之限制，此項限制究至何種程度始逾人民財產權所應
    忍受之範圍，應就行為之目的與限制手段及其所造成之結果
    予以衡量，如手段對於目的而言尚屬適當，且限制對土地之
    利用至為輕微，則屬人民享受財產權同時所應負擔之社會義
    務，國家以法律所為之合理限制即與憲法保障人民財產權之
    本旨不相牴觸。騎樓通道建造係為供公眾通行之用者，所有
    人雖不因此完全喪失管理、使用、收益、處分之權能，但其
    利用行為原則上不得有礙於通行，道路交通管理處罰條例第
    三條第一款即本此而將騎樓納入道路管制措施之適用範圍。
    」。
㈢、本件原告之行政訴訟訴意旨略以：「原告違規地點為私人民
    宅，非屬道路範圍，檢舉人在道路上曬衣服、棉被堆積物品
    ，員警未開罰單，有執法不當、濫用公權力行為」等語置辯
    。惟查：
⑴、原舉發單位於111年2月24日以新北警中交字第1114640190號
    函（見本院卷第65頁）請道路管理養護機關確認，案經新北
    市中和區公所111年3月3日以新北中工字第1112238359號函
    復略以：本區ｏｏ街0巷0號前回收物放置處，依來函照片所示
    該路段側溝及柏油路面屬本所管養之道路範圍（見本院卷第
    67頁）。
⑵、依上開道路交通安全規則第140條規定，任何人不得利用道路
    堆積、置放、設置或拋擲足以妨礙交通之物品。原告前於11
    0年11月7日8時5分，在新北市○○區○○街0巷0號前側溝及柏油
    路面之道路範圍堆積、置放、設置或拋擲足以妨礙交通之物
    ，原告於上開地點前堆放之回收物，依採證違規照片所示（
    見本院卷第53-54頁），不僅是雨遮並擴及該路段側溝及柏
    油路面，並有員警職務報告書在卷可參（見本院卷第57頁）
    。參照司法院釋字第564 號解釋，雨遮係為供公眾通行之用
    者，所有人雖不因此完全喪失管理、使用、收益、處分之權
    能，但其利用行為原則上不得有礙於通行，依道路交通管理
    處罰條例第3條第1款定義，雨遮亦屬道路管制措施之適用範
    圍，與憲法保障人民財產權之本旨不相牴觸。是以執勤員警
    於現場稽查，依道路交通管理處罰條例第82條第1項第1款規
    定予以舉發違規，員警本於職權舉發原告違規行為符合程序
    。
⑶、按憲法之平等原則要求行政機關對於事物本質上相同之事件
    作相同處理，乃形成行政自我拘束，惟憲法之平等原則係指
    合法之平等，不包含違法之平等（參照前最高行政法院93年
    判字第1392號判例）；行政行為，非有正當理由，不得為差
    別待遇，行政程序法第六條定有明文，此即行政法上之平等
    原則。然行政機關若怠於行使權限，致使人民因個案違法狀
    態未排除而獲得利益時，該利益並非法律所應保護之利益，
    因此其他人民不能要求行政機關比照該違法案例授予利益，
    亦即人民不得主張「不法之平等」（參照最高行政法院92年
    度判字第275 號判決）。查原告所指檢舉人在道路上曬衣服
    、棉被堆積物品，員警未開罰單，其無非係主張「不法之平
    等」，當無解於其因本件違規事實而應負之罰責，是以原告
    主張員警有執法不當、濫用公權力行為，顯屬無據，至於檢
    舉人確有上開違規行為，原告亦可檢具相關證據資料，向管
    轄機關提出檢舉，附此敘明。
㈣、本件判決基礎已臻明確，兩造其餘攻擊防禦方法及訴訟資料
    ，經本院審核後，或與本案爭點無涉，或對於本件判決結果
    不生影響，爰無庸一一再加論述及調查，爰併敘明。
六、結論：原處分並無違誤，原告訴請撤銷為無理由，應予駁回
    。本件第一審裁判費為300 元，所以確定第一審訴訟費用額
    為300 元，由原告負擔。
七、依行政訴訟法第195 條第1 項後段、第236 條、第98條第1
    項前段、第237 條之8 第1 項、第237 條之9 第1 項，判決
    如主文。
中　　華　　民　　國　　111 　年　　4 　　月　　13　　日
                  行政訴訟庭  法  官  陳伯厚
一、上為正本係照原本作成。
二、如不服本判決，應於判決送達後20日內，向本院提出上訴狀
    並表明上訴理由（原判決所違背之法令及其具體內容或依訴
    訟資料可認為原判決有違背法令的具體事實），其未載明上
    訴理由者，應於提出上訴後 20 日內向本院補提理由書（上
    訴狀及上訴理由書均須按他造人數附繕本，如未按期補提上
    訴理由書，則逕予駁回上訴），並應繳納上訴裁判費新臺幣
    750 元。
                              書記官  陳柔吟　　　　
中　　華　　民　　國　　111 　年　　4 　　月　　14　　日